臺灣臺中地方法院小額民事判決
　　　　　　 110年度沙小字第875號
原      告  良京實業股份有限公司

法定代理人  平川秀一郎



訴訟代理人  馮鍊輝  
被      告  劉淑英  
上列當事人間請求清償債務事件，本院於民國110年11月30日言
詞辯論終結，判決如下：
    主      文
被告應給付原告新臺幣46,181元，及自民國95年11月23日起至民
國104年8月31日止，依照年息18.25％計算之利息，及自民國104
年9月1日起至清償日止，依照年息15％計算之利息。
被告應給付原告新臺幣41,522元，及自民國96年10月1日起至民
國104年8月31日止，依照年息19.71％計算之利息，及自民國104
年9月1日起至清償日止，依照年息15％計算之利息。
原告其餘之訴駁回。
訴訟費用新臺幣1,000元由被告負擔。
本判決得假執行。
    事實及理由
一、原告主張：被告前向訴外人寶華商業銀行股份有限公司（下
    稱寶華銀行）申請小額循環信用貸款，借款動用期間自核准
    日起為期1年，期滿30日前，如立約人不為書面反對續約之
    意思表示並經審核同意者，則以同一內容繼續延長1年，不
    另換約，其後每年屆期時亦同，並約定借款利率以固定年利
    率18.25％計算，按日計息，每月底結算一次，每月15日為最
    終繳款日，如未依約給付即視為全部到期，另依契約第8條
    規定，逾期按貸款總額自應償日起，逾期未滿6個月者依照
    上開利率10％，超過6個月者，依照上開利率20％計算之違約
    金，然被告自民國95年11月22日起即未履行繳款義務，尚有
    本金46,181元及利息未為清償；另被告前與寶華銀行簽訂信
    用卡使用契約，依約被告得持用信用卡於特約商店記帳消費
    ，但應於當期繳款截止日前清償，若未於每月繳款截止日前
    清償最低應繳金額，全部借款視為到期，並按消費借款總額
    ，自入帳日起，依約定利息19.71％計算之利息，及逾期未滿
    6個月者依照上開利率10％，超過6個月者，依照上開利率20％
    計算之違約金，然被告未依約履行繳款義務，尚有本金41,5
    22元及利息未為清償，其債務視為全部到期。嗣訴外人寶華
    銀行將其對被告之前開債權讓與原告。屢經催討後，被告均
    置之不理。為此，原告依消費借貸及債權讓與之法律關係，
    提起本件訴訟。並請求法院判決：（一）被告應給付原告46
    ,181元，及自95年11月23日起至104年8月31日止，依照年息
    18.25％計算之利息，及自104年9月1日起至清償日止，依照
    年息15％計算之利息，並自95年12月24日起至清償日止，其
    逾期在6個月以內者，依照上開利率10％，逾期超過6個月者
    ，依照上開利率20％計算之違約金。（二）被告應給付原告4
    1,522元，及自96年10月1日起至104年8月31日止，依照年息
    19.71％計算之利息，及自104年9月1日起至清償日止，依照
    年息15％計算之利息，並自96年11月2日起至清償日止，其逾
    期在6個月以內者，依照上開利率10 ％，逾期超過6個月者，
    依照上開利率20％計算之違約金。（三）訴訟費用由被告負
    擔。
二、被告抗辯：對於欠款我沒有意見，只是我現在沒有能力清償
    。
三、法院之判斷：
（一）稱消費借貸者，謂當事人一方移轉金錢或其他代替物之所
      有權於他方，而約定他方以種類、品質、數量相同之物返
      還之契約。借用人應於約定期限內，返還與借用物種類、
      品質、數量相同之物，民法第474條第1項、第478條前段
      分別定有明文。又遲延之債務，以支付金錢為標的者，債
      權人得請求依法定利率計算之遲延利息。但約定利率較高
      者，仍從其約定利率。民法第474條第1項、第233條第1項
      定有明文。另自104年9月1日起，銀行辦理現金卡之利率
      或信用卡業務機構辦理信用卡之循環信用利率不得超過年
      利率15％，104年2月4日總統華總一義字第10400014271號
      令修正公布之銀行法第47條之1第2項定有明文，其立法理
      由為：「存款及放款利率大幅調降的事實，民法到目前為
      止卻遲遲沒有加以反應，致使法律與社會現況脫勾，產生
      許多銀行強力推銷現金卡及信用卡，來規避財政部對一般
      消費貸款降息之管制，對於現金卡或是信用卡循環利息，
      採取20％的高利率的脫法行為，已經嚴重盤剝經濟弱勢的
      債務人，並且危害到國家經濟體系及金融秩序，有必要加
      以修正…」，依照前開規定，持卡人之信用卡循環信用餘
      額及現金卡借款餘額，包含「既有未清償款項餘額」及「
      新增款項」，自104年9月1日起所收取之利率均不得超過1
      5％，至104年9月1日前已產生之「未清償款項餘額」，自
      該等款項起息日起至104年8月31日止之期間利息，發卡機
      構則依原契約利率計收。經查，原告主張之前述事實，已
      據其提出魔力現金卡暨信用卡申請書、分攤表、債權讓與
      證明書、報紙公告、戶籍謄本等文件為證，而被告並未爭
      執欠款之事實，其雖以經濟能力不佳，無法清償債務等情
      事抗辯，但此所涉僅係被告無法清償上開債務之原因，並
      非原告行使上開債權請求權之消滅、排除及障礙事由，是
      被告所執上開辯詞，並無可採。從而，原告依系爭消費借
      貸、信用卡契約及債權讓與之法律關係，訴請被告給付如
      主文第1項所示之金額及利息，為有理由，應予准許。
（二）約定之違約金額過高者，法院得減至相當之數額，民法第
      252條定有明文。查定型化契約條款，乃企業經營者為與
      不特定多數消費者訂立同類型契約之用，所提出預先擬定
      之契約條款。由於該條款內容係企業經營者所預先、片面
      擬定，通常僅為自身之最大利益考量，將不利益之風險轉
      嫁由消費者承擔，而一般消費者於訂約之際，亦因缺乏詳
      細審閱之機會及能力，或因市場壟斷而無選擇機會，或因
      經濟實力、知識水準造成締約地位實質上之不平等，以致
      消費者對於該內容僅能決定接受或不接受，別無討價還價
      之餘地。本院審酌本件利息高達年息18.25％、19.71及15％
      之程度、兩造經濟狀況、當事人實際上所受損害及債務人
      若能如期履行債務時，債權人可享受之一切利益等情況，
      認定兩造所約定之違約金顯屬過高，爰依民法第252條規
      定，應核減至零為適當。準此，原告僅得請求被告給付如
      主文第1項所示之金額及利息，超過此部分之請求（即請
      求給付違約金部分），礙難准許。
四、本件原告勝訴部分係適用小額程序而為被告敗訴之判決，依
    民事訴訟法第436條之20規定，應依職權宣告假執行；併依
    同法第436條之19第1項規定，確定本件訴訟費用額為1,000
    元，依民事訴訟法第79條，命由被告負擔之。
中　　華　　民　　國　　110 　年　　12　　月　　14　　日
                        臺灣臺中地方法院沙鹿簡易庭
                            法  官  劉國賓
以上為正本，係照原本作成。
如不服本判決，應於送達後廿日內，以判決違背法令為理由，向
本院提出上訴狀並表明上訴理由（上訴理由應表明一、原判決所
違背之法令及其具體內容；二、依訴訟資料可認為原判決有違背
法令之具體事實），如於本判決宣示後送達前提起上訴者，應於
判決送達後廿日內補提上訴理由書（須附繕本）。
中　　華　　民　　國　　110 　年　　12　　月　　14　　日
                            書記官  許宏谷